【裁判字號】    97,重訴緝,8
【裁判日期】    971210
【裁判案由】    擄人勒贖等
【裁判全文】
臺灣板橋地方法院刑事判決             97年度重訴緝字第8號
公  訴  人  臺灣板橋地方法院檢察署檢察官
被      告  戊○○
                    （現羈押於臺灣臺北看守所）
選任辯護人  呂翊丞律師
上列被告因擄人勒贖案件，經檢察官提起公訴（75年度偵字第55
96號），本院判決如下：
    主  文
戊○○共同意圖勒贖而擄人，處有期徒刑拾陸年，褫奪公權拾年
。扣案之匕首壹把沒收。
    事  實
一、戊○○於民國75年間擔任貨車工人，在臺北縣新莊迴龍一帶
    搬運紅磚為生，因工作關係結識同為搬運工人之乙○○（因
    本案經臺灣高等法院76年度重上二更(一)字第48號刑事判決，
    判處有期徒刑12年，褫奪公權6 年，經最高法院76年度台上
    字第8208號刑事判決駁回上訴確定，於93年6 月8 日執行完
    畢。）及貨車老闆庚○○，因景氣不佳、賺錢不易，三人於
    75年3 月中旬在臺北縣鶯歌鎮○○路754 號庚○○租屋處閒
    聊時，得知「迴龍磚廠」老闆娘呂阿素孀居並繼承大筆遺產
    ，其子辛○○為國小學童年幼可欺，三人明知與呂阿素間並
    無債務糾紛，竟萌生歹念，而共同謀議下手擄走辛○○以向
    呂阿素勒贖金錢，庚○○即於75年3 月下旬某日，駕駛轎車
    搭載戊○○、乙○○前往位於臺北縣新莊市○○路154 號呂
    阿素住處前，指明該址讓戊○○、乙○○知悉，嗣庚○○因
    故作罷未再參與犯行（庚○○因本案預備擄人勒贖犯行，經
    本院75年度重訴字第45號刑事判決判處有期徒刑1 年，經臺
    灣高等法院75年度上重二訴字第71號刑事判決駁回上訴確定
    ，於76年5 月28日執行完畢。）。詎戊○○、乙○○仍不甘
    休，二人於75年4 月下旬某日共赴呂阿素上開住處前勘察現
    場，並停留觀察而獲悉辛○○之長像特徵及上學時間、路線
    後，因覺人手不足，二人復於75年5 月間邀請丁○○、丙○○二人加入，經丁○○、丙○○應允後（丙○○、丁○○均
    因本案經臺灣高等法院76年度重上二更(一)字第48號刑事判決
    ，各判處有期徒刑15年，褫奪公權10年，經最高法院76 年
    度台上字第8208號刑事判決駁回上訴確定，均於90年1 月29
    日執行完畢。），渠等共同基於擄人勒贖之犯意聯絡，於75
    年5 月中旬某日上午共赴呂阿素住處附近觀察環境，研究辛○○上學時間、路線、下手方式及逃逸動線後，戊○○即要
    求丙○○於75年5 月21日下午9 時許赴位於桃園市○○路
    361 號陳政華所經營之宏明轎車租賃公司（下稱宏明公司）
    承租車號000-0000號白色自用小客車以為交通工具，渠等即
    於同日晚間10時許在己○○工作位於臺北縣鶯歌鎮○○路
    548 巷1 弄1 號之工廠宿舍內集合議定犯罪計畫，渠等明知
    匕首為內政部警政署公告之管制刀械，未經主管機關許可不
    得持有，戊○○竟為犯本案而準備匕首1 把，由渠等結夥輪
    流持有，於隔日（22日）上午7 時許，渠等攜帶該把匕首並
    由戊○○駕車搭載丙○○、丁○○、乙○○前往呂阿素住處
    附近臺北縣新莊市○○路729 巷與景德路口等待下手，乙○○先行下車在旁等候，戊○○、丙○○、丁○○三人留在車
    上，於同日上午7 時20分許辛○○上學行經渠等車輛旁邊時
    ，丁○○探出車窗佯向辛○○問路，待辛○○不疑有他靠向
    車邊說明時，乙○○旋上前硬將辛○○推入渠等車輛內，渠
    等強將辛○○載往臺北縣新莊市○○路十八份公墓，抵達後
    戊○○即在公墓路邊喝令辛○○脫下衣服並從其書包內取出
    眼鏡、課本等物交予乙○○，由乙○○持該等物品先行返回
    呂阿素住處伺機勒贖，戊○○則駕車搭載丙○○、丁○○、
    辛○○前往己○○上開工廠宿舍躲藏，渠等輪流持該把匕首
    脅迫辛○○就範，戊○○並於途中下車打電話予呂阿素告知
    勒贖一事，渠等於同日中午左右抵達己○○工廠宿舍，乙○○因無機會當面向呂阿素勒贖亦返回己○○宿舍會合，渠等
    即輪流看守辛○○，適己○○返回宿舍見狀，明知渠等擄獲
    辛○○意圖勒贖，己○○（因本案經臺灣高等法院76年度重
    上二更(一)字第48號刑事判決，判處有期徒刑12年，褫奪公權
    6 年，經最高法院76年度台上字第8208號刑事判決駁回上訴
    確定，於87年3 月13日執行完畢）竟受渠等厚利相邀，同意
    參與取贖犯行而加入渠等行動。
二、渠等於辛○○遭拘禁之時間內，頻以電話向呂阿素勒索贖款
    ，經數度討價還價後，於75年5 月22日下午3 時許，雙方談
    妥以新臺幣（下同）100 萬元贖人，於同日晚間7 時30分許
    ，戊○○駕駛上開車輛搭載己○○、丙○○、丁○○、辛○○自己○○工廠宿舍外出取贖，並由丙○○持該把匕首脅迫
    辛○○就範，渠等於同日晚間8 時許打電話予呂阿素，囑其
    立刻攜帶100 萬現金騎機車沿臺北縣新莊市○○路轉新樹路
    往浮洲橋方向行駛，並等待渠等指示交付贖款，惟因呂阿素
    已先報警處理，警方獲報已在臺北縣新莊市○○路附近埋伏
    ，當渠等駕車於同日晚間8 時30分許行經臺北縣新莊市○○
    路664 號前時，經警發現可疑攔車檢查，戊○○見事機敗露
    即駕車衝撞逃逸，員警見狀開槍制止無效，渠等駕車至臺北
    縣泰山鄉○○路18巷32號前棄車並將辛○○留在車上後逃逸
    ，辛○○即在渠等離去後與家人聯絡返回住處。渠等四人於
    同日晚間10時許至臺北縣三重市○○路○ 段12巷2 弄5 號振
    昇紡織廠之工廠宿舍內找尋戊○○之友甲○○，並告知甲○○上情，而將作案用之該把匕首交予甲○○藏匿。翌日（23
    日）上午11時許，戊○○、乙○○、己○○、丙○○、丁○○五人在桃園市火車站會合逃亡，當日晚間五人即投宿在新
    竹市戊○○友人住處，渠五人並在甲○○之協助下於同年月
    25日分別前往甲○○位於苗栗縣獅潭鄉永興村21號自宅內藏
    匿，至同年月28日上午10時許渠等商議後各奔東西。嗣己○○於同日（28日）下午5 時許在臺北縣鶯歌鎮○○路附近為
    警緝獲供出上情，並帶同員警於同年月29日凌晨2 時50分許
    前往甲○○上開工廠宿舍內查扣遭隱匿之前開匕首1 把（甲○○因本案藏匿人犯及湮滅證據犯行，經臺灣高等法院75年
    上重二訴字第71號刑事判決，各判處有期徒刑8 月、7 月，
    定執行刑有期徒刑1 年，經上訴後，最高法院76年台上字第
    4368號刑事判決駁回上訴確定，於76年5 月30日執行完畢）
    ，經警循線追查後始悉上情。
三、案經臺北縣政府警察局新莊分局報告臺灣板橋地方法院檢察
    署檢察官偵查後起訴。
    理  由
壹、程序部分：
一、本件被告行為時為75年5 月間，斯時各該證據能力之條文尚
    未規範，惟本件被告通緝到案開始進行審判時，為97年10月
    15日，刑事訴訟法已於92年2 月6 日修正第159 條並同時增
    訂第158 條之1 至第158 條之4 ，第159 之1 至第159 條之
    5 ，及第161 條之1 至第161 條之3 等相關證據能力及證據
    調查之規定，而刑事訴訟法施行法亦增訂第7 條之3 之規定
    ，是依刑事訴訟法施行法第7 條之3 規定及同法第2 條所揭
    示之程序從新原則以觀，本案應適用現行刑事訴訟法以為審
    判之依據，合先敘明。
二、按被告以外之人於檢察事務官、司法警察官或司法警察調查
    中所為之陳述，與審判中不符時，其先前之陳述具有較可信
    之特別情況，且為證明犯罪事實存否所必要者，得為證據，
    刑事訴訟法第159 條之2 亦有明定。本院以下認定犯罪事實
    所憑之證人庚○○、乙○○、己○○及甲○○於警詢時之證
    詞，辯護人雖認並無證據能力，惟其等證詞均為證明犯罪事
    實存否所必要，且均具有可信之特別情況，自均有證據能力
    。理由分述如下：
  (一)證人庚○○於警詢時證述其與被告、乙○○曾謀議擄走辛○○以向呂阿素勒贖金錢等語（見偵查卷第15至17頁），與證
    人庚○○於本院審理時證述並無謀議，僅為喝酒聊天開玩笑
    云云，前後不符，經審酌證人庚○○經警查獲後，即為前開
    警詢證述，斯時尚不致受有干擾，且其於警詢時之證述，與
    其因本案以被告身分接受審判時之供述相符（見本院75年度
    重訴字第45號卷第72、73頁），而其於本件審理時之證詞，
    或前後不一，或與其他事證有所出入，復審酌其警詢筆錄並
    無違法取供之情事，依其警詢筆錄製作之原因、過程、功能
    、外部環境及條件，據以觀察其警詢時證述之信用性，應具
    有特別可信之情況，自有證據能力。
  (二)證人乙○○於警詢時就被告本案犯行及逃亡藏匿之全部過程
    ，已為清楚之證述，與其於本院審理時證述被告並未參與本
    案犯行云云，前後不符，經審酌證人乙○○為警查獲後，即
    為前開警詢證述，斯時尚不致受有干擾，且其於警詢時之證
    述，與其因本案以被告身分接受審判時之供述相符（見本院
    75年度重訴字第45號卷第14、15、68至72、196 、197 頁）
    ，而其於本件審理時之證詞前後不一，並自承有記憶不清及
    維護被告等情形（詳後述），復審酌其警詢筆錄並無違法取
    供之情事，已經證人即詢問乙○○警詢筆錄之員警黃萬發，
    於乙○○以被告身分接受審判時結證在卷（見臺灣高等法院
    76年度重上二更(一)字第48號卷第43頁），依其警詢筆錄製作
    之原因、過程、功能及外部環境，其警詢時證述之信用性，
    應具有特別可信之情況，自有證據能力。
  (三)證人己○○於警詢時就被告犯行及逃亡藏匿之過程，已為清
    楚之證述，與其於本院審理時證述被告並未參與本案云云，
    前後不符，經審酌證人己○○為警查獲後，即為前開警詢證
    述，斯時尚不致受有干擾，且其於警詢時之證述，與其因本
    案以被告身分接受審判時之供述相符（見本院75年度重訴字
    第45號卷第15、16、74、75、240 頁），而其於本件審理時
    作證時所述前後不一，並稱距案發時間太久，記不清楚云云
    （詳後述），復審酌其警詢筆錄並無違法取供之情事，已經
    證人即詢問己○○警詢筆錄之員警謝流沛，於己○○以被告
    身分接受審判時結證在卷（見臺灣高等法院76年度重上二更
    (一)字第48號卷第44頁），依其警詢筆錄製作之原因、過程、
    功能及外部環境，其警詢時證述之信用性，應具有特別可信
    之情況，自有證據能力。
  (四)證人甲○○於警詢時證述被告於事機敗露後，逃亡時受其接
    應、藏匿，其並隱匿渠等作案用之匕首1 把等情（見偵查卷
    第18、19頁），與證人甲○○於本院審理時證述渠等係找其
    抓魚烤肉，未告知勒贖之事，不知何人將匕首放在機車上云
    云，前後不符，經審酌證人甲○○經警查獲後，即為前開警
    詢證述，斯時尚不致受有干擾，而其確因本案藏匿被告、證
    據犯行遭判刑確定，且其確實為警查扣匕首1 把，其於本件
    審理時之證詞，或與其他事證有所出入，或以記憶不清推搪
    ，復審酌其警詢筆錄並無違法取供之情事，依其警詢筆錄製
    作之原因、過程、功能、外部環境及條件，據以觀察其警詢
    時證述之信用性，應具有特別可信之情況，自有證據能力。
三、至於其餘本院認定犯罪事實依據之各項證據之證據能力，包
    括證人辛○○、呂阿素於警詢時之證詞、汽車租賃契約書1
    份、扣押物品目錄表1 紙及財團法人長庚紀念醫院林口分院
    之覆函1 紙等，本件被告及辯護人於言詞辯論終結前，均未
    聲明異議，該等證據已經本院於審理時逐一提示予被告及辯
    護人表示意見，本院審酌該等證據之取得過程並無瑕疵，與
    本案待證事實間復具有相當之關聯性，以之為本案證據並無
    不當，自得採為本件認定事實之基礎，併此敘明。
貳、實體部分：
一、訊據被告戊○○矢口否認上揭犯行，辯稱其75年間左眼即失
    明，不可能開車，亦不可能參與本案云云。辯護人則另辯稱
    被告與其他共犯均不認識，無參與本案可能等語。經查：
  (一)前揭被告戊○○與乙○○、庚○○共同謀議下手擄走辛○○
    以向呂阿素勒贖金錢，庚○○並駕車搭載戊○○、乙○○前
    往呂阿素住處指明該址，嗣庚○○因故作罷未再參與犯行等
    情，業經證人庚○○於警詢時證述明確（見偵查卷第15至17
    頁），核與證人乙○○於警詢時所述相符（見偵查卷第6、7
    頁），堪以認定。
  (二)前揭被告戊○○與乙○○於75年4 月下旬某日赴呂阿素住處
    勘察，之後邀請丁○○、丙○○加入犯案，渠等四人於75年
    5 月中旬某日上午赴呂阿素住處附近勘察環境，研究下手方
    式後，丙○○赴桃園市宏明公司承租上開白色自用小客車以
    為交通工具，渠等並於75年5 月21日晚間在己○○工廠宿舍
    集合議定犯罪計畫，並準備匕首1 把以為犯案之用等情，業
    經證人乙○○、己○○於警詢時證述明確（見偵查卷第5 至
    8 、11、12頁），並有汽車租賃契約書1 份及扣案匕首之扣
    押物品目錄表1 紙在卷可憑（見偵查卷第50至57、63頁），
    堪以認定。
  (三)前揭渠等攜帶匕首，由被告戊○○駕車搭載其他共犯前往呂
    阿素住處附近，佯向辛○○問路，而將辛○○推入車內載往
    公墓，喝令辛○○脫下衣服並取出眼鏡、課本等物，被告駕
    車搭載丙○○、丁○○、辛○○前往己○○工廠宿舍躲藏，
    被告打電話予呂阿素勒贖，渠等於己○○宿舍會合並輪流看
    守辛○○，己○○返回宿舍後見狀受邀參與犯行等情，業經
    證人丙○○於本院審理時證述明確（見本院97年11月19日審
    判筆錄第15至17頁），與證人乙○○、己○○於警詢時證述
    相符（見偵查卷第5 、6 、12頁），且證人辛○○於警詢時
    亦證述其於上學時遭歹徒佯以問路推入車內被帶往公墓，被
    喝令脫下衣物，書包、眼鏡遭歹徒取走，之後被帶往某處房
    間內遭歹徒監控等語（見偵查卷第20頁），證人呂阿素於警
    詢時亦證稱辛○○於同日上午7 時20分許外出上學，其於當
    日上午8 時20分許就接到勒贖電話等語（見偵查卷第24頁）
    ，前揭事實應堪認定。
  (四)前揭渠等以電話向呂阿素勒贖，談妥以100 萬元贖人後，被
    告駕駛車輛搭載己○○、丙○○、丁○○、辛○○等人外出
    取贖，並電告呂阿素立刻攜帶100 萬現金騎機車外出等待指
    示，渠等駕車於該日晚間8 時30分許行經臺北縣新莊市○○
    路664 號前為警攔查，被告駕車衝撞逃逸，員警見狀開槍制
    止無效，渠等駕車至臺北縣泰山鄉○○路附近棄車並將辛○○留在車上後逃逸，辛○○在渠等離去後返家等情，業經證
    人己○○於警詢時證述明確（見偵查卷第12、13頁），而證
    人丙○○於本院審理時亦證述當時係戊○○開車載其、丁○○、己○○、辛○○外出取贖，因為警查覺未及取贖等情（
    見本院97年11月19日審判筆錄第18頁），且證人辛○○於警
    詢時亦證述其於當日晚間7 時許遭歹徒帶同外出，坐於車輛
    後座中間，遭兩旁歹徒控制行動，於晚間8 點多聽到歹徒說
    警察來了，身旁歹徒持匕首抵住其脖子命令其不得聲張，歹
    徒駕車衝撞，槍聲大作，歹徒駕車逃至泰山鄉○○路附近，
    將其留在車上後逃逸，其於歹徒離去後返家等語（見偵查卷
    第21頁），而上揭渠等向呂阿素勒贖及要求呂阿素攜帶贖款
    外出之過程，亦經證人呂阿素於警詢時證述在卷（見偵查卷
    第26至27頁），上揭事實應堪認定。
  (五)至前揭渠等於事機敗露後，為逃避警方追緝之逃亡過程，找
    尋甲○○藏匿匕首，隱匿於甲○○於苗栗縣獅潭鄉之自宅，
    及己○○為警查獲後帶同員警前往甲○○工廠宿舍內扣得作
    案用之匕首1 把等情，有證人乙○○於本院審理時之證詞可
    憑（見本院97年10月15日審判筆錄第15、16頁），並與證人
    己○○、甲○○於警詢時之證述相符（見偵查卷第13、14、
    18、19頁），且甲○○確因本件藏匿匕首及被告等人遭判刑
    確定，有前開刑事判決書在卷可憑，前揭事實足堪認定。
  (六)被告雖辯稱其75年間左眼已經失明，不可能開車，不可能參
    與本案云云，然此已與證人丙○○於本院審理時之證述不符
    ，且證人己○○於本院審理時亦證稱當時曾見被告騎機車之
    情（見本院97年11月19日審判筆錄第6 頁），被告左眼於本
    院審理時雖已失明，然本院據被告陳報向財團法人長庚紀念
    醫院林口分院函詢被告案發當時之就醫情形，並無就醫紀錄
    可供審酌，有該院之覆函1 紙可憑（見本院卷(一)第82頁），
    衡以被告於案發當時年25歲，職業為搬運工人，其當時正值
    青年，所從事為體力勞動工作，以被告案發當時之體能狀況
    ，使用交通工具應屬正常，前開證人所述應非無稽，被告徒
    以前詞為辯，對照前開事證，並非可採。
  (七)至辯護人另辯稱被告未參與本案等語，並舉證人乙○○、丁○○、己○○於本院審理時之證詞為據。經核證人乙○○、
    丁○○、己○○於本院審理時雖均證稱戊○○並未參與本案
    犯行云云，惟其等於審理時之證詞，不僅與證人丙○○之證
    詞不符，且與乙○○、己○○前開警詢時之證述亦不相合，
    經審酌其等於審理時作證之情形，其中證人乙○○於審理作
    證結束前已自承其對該案記憶不清、模糊，因與戊○○曾經
    為朋友，亦有維護之心等情（見本院97年10月15日審判筆錄
    第18頁）；證人己○○於審理作證之初雖為被告有利之證詞
    ，惟其於檢察官詰問時多次沉默不語並即翻異前詞改稱部分
    證述並非實情（見本院97年11月19日審判筆錄第9 、10頁）
    ，經本院與己○○確認，其答稱因距案發時間太久，記不清
    楚，其對案發過程亦不了解云云（見本院97年11月19日審判
    筆錄第12、13頁）；證人丁○○於審理作證結束前已改稱戊○○有參與本案犯行，至於參與何部分現在記不清楚云云（
    見本院97年11月19日審判筆錄第28頁），足見證人乙○○、
    丁○○、己○○於本院審理時所為有利於被告之證詞，並非
    可信，況依前開事證可知，被告戊○○於事機敗露後，即與
    其他同案被告聚集逃亡並得甲○○接應，已如前述，若被告
    確未參與犯行，何來逃亡必要，被告所辯自非可採。本件事
    證明確，被告犯行洵堪認定。
二、按行為後法律有變更者，適用行為時之法律。但行為後之法
    律有利於行為人者，適用最有利於行為人之法律，此為刑法
    第2 條第1 項揭示之法律變更從舊從輕原則，規範目的在於
    避免惡化行為人法律地位，致其受行為時無法預見之刑罰處
    罰，故該條文「法律」之解釋限於「刑罰法律」（最高法院
    51年度台非字第76號判例意旨可供參照），循此意旨，則該
    條文之「變更」當限於「影響整體刑罰權規範內容利或不利
    」之變更，始合其規範目的。查被告行為後，行為時所犯之
    懲治盜匪條例已經廢止，槍砲彈藥刀械管制條例已經修正，
    而刑法亦於94年1 月7 日修正，於同年2 月2 日公布，並自
    95年7 月1 日施行，本件被告犯行應適用之新、舊法比較如
    下：
  (一)被告行為時，所犯原為廢止前懲治盜匪條例第2 條第1 項第
    9 款之擄人勒贖罪，然懲治盜匪條例已於91年1 月30日廢止
    ，刑法第347 條亦同時修正公布，擄人勒贖罪之法定本刑，
    修正後之刑法第347 條第1 項規定為死刑、無期徒刑或7年
    以上有期徒刑，較諸懲治盜匪條例第2 條第1 項第9 款之死
    刑為輕。被告所犯之擄人勒贖罪，行為時有效之懲治盜匪條
    例及刑法同有處罰之規定，因懲治盜匪條例為刑法之特別法
    ，依特別法優於普通法原則而適用該條例，該條例廢止後，
    自應回歸適用刑法之相關規定。又懲治盜匪條例之廢止及刑
    法第347 條之修正係同時公布，因此修正前刑法第347 條並
    非中間法，不生比較適用中間法之問題。就被告所犯之擄人
    勒贖罪而言，該條例雖曰廢止，然因廢止前後均有刑罰規定
    ，自屬刑法第2 條第1 項之行為後法律變更，而非犯罪後之
    法律已廢止其刑罰，自應就被告行為時有效之懲治盜匪條例
    第2 條第1 項第9 款與修正後刑法第347 條第1 項比較適用
    ，本件自應適用有利於被告即修正後刑法第347 條第1 項規
    定論處。
  (二)被告攜帶刀械犯行，原觸犯修正前槍砲彈藥刀械管制條例第
    13條第1 、2 、3 款之結夥夜間在公共場所攜帶刀械罪，惟
    被告行為後槍砲彈藥刀械管制條例第13條，業於86年11月24
    日修正公布施行，上開條文之條號改為同條例第15條，刑度
    亦由原來最高本刑1 年以下有期徒刑，提高為最高本刑2 年
    以下有期徒刑，比較結果，以修正前規定較有利於被告，自
    應適用修正前槍砲彈藥刀械管制條例第13條規定論處。
  (三)又依被告行為時之刑法第55條牽連犯規定，被告所犯擄人勒
    贖罪及加重攜帶刀械罪間，具方法目的之牽連犯關係，依修
    正前刑法第55條規定，應從一重之擄人勒贖罪處斷，惟刑法
    修正後業已刪除牽連犯之規定，則被告所犯上述二罪即應依
    數罪併罰規定分論併罰，經比較後以修正前刑法牽連犯規定
    較有利於被告，自應適用修正前刑法第55條牽連犯規定從一
    重處斷。
  (四)刑法第28條關於共同正犯之規定雖經修正，然於本件對被告
    等成立共同正犯並無實質影響，無庸為新舊法之比較，應適
    用現行有效之規定。
三、按擄人勒贖罪，係以意圖勒贖而擄人為構成要件，其犯罪態
    樣，係將被害人置於行為人實力支配之下，予以脅迫，以便
    向被害人或其關係人勒索財物，因此擄人勒贖罪原為妨害自
    由及恐嚇取財之結合犯，以勒贖之意圖而將被擄人置於行為
    人實力支配之下，即屬既遂，被告於犯罪實施中縱有妨害自
    由、恐嚇情事，仍為擄人勒贖行為之一部，不另論罪，此最
    高法院83年度台上字第4157號判決意旨可供參照，是核被告
    擄人勒贖行為，係犯刑法第347 條第1 項之擄人勒贖罪，被
    告夥同其他共犯於夜間攜帶管制刀械匕首1 把行經道路等公
    共場所，則係犯修正前槍砲彈藥刀械管制條例第13條第1 、
    2 、3 款之結夥夜間在公共場所攜帶刀械罪。被告與乙○○
    、丙○○、丁○○、己○○等人，就上開犯行，互有犯意聯
    絡與行為分擔，均為共同正犯。起訴書記載被告所犯法條為
    懲治盜匪條例第2 條第1 項第9 款之擄人勒贖罪，已經廢止
    如前所述，此部分屬新舊法比較適用之法律變更，不生變更
    起訴法條之問題（最高法院92年度台上字第683 號、96年度
    台上字第5856號刑事判決意旨可供參照），至起訴書就被告
    所犯加重攜帶刀械罪部分，僅引用修正前槍砲彈藥刀械管制
    條例第13條第3 款規定，其漏引同條第1 、2 款雖有未洽，
    惟該條各款為加重條件，亦無變更法條之必要。被告持有管
    制刀械之行為，為攜帶行為所吸收，不另論罪。被告所犯擄
    人勒贖之預備行為，為其後既遂犯行之階段行為，不另論罪
    。被告所犯前開擄人勒贖及加重攜帶刀械二罪間，有方法、
    目的之牽連關係，應依修正前刑法第55條規定，從一重之擄
    人勒贖罪處斷。被告向被害人之母呂阿素勒索贖款後，於取
    款途中為警查覺而棄被害人逃逸，被害人於被告逃逸後自行
    返家，此核與刑法第347 條第5 項所定「未經取贖」及「釋
    放被害人」有別，自無該條項減輕其刑規定之適用，附此敘
    明。爰審酌被告犯行時正值青年，竟不思上進覬覦他人財富
    為擄人勒贖，致被害人身心受創，造成心理上難以抹滅之傷
    害，並危害社會治安甚鉅，且被告為本件擄人勒贖之首謀，
    本應予以重懲，惟念被告取款未果，逕自逃逸未傷害被害人
    ，其良知未泯，其逃亡多年未再犯案，有被告前案紀錄表可
    憑，及被告犯罪動機、生活狀況、智識程度暨其他共犯所處
    刑度等一切情狀，量處如主文所示之刑，以資懲儆，並依其
    犯罪性質，認有褫奪公權必要，併宣告被告褫奪公權10年。
    扣案之匕首1 把，為不得持有之管制刀械，係違禁物，應依
    刑法第38條第1 項第1 款規定宣告沒收。
據上論斷，應依刑事訴訟法第299 條第1 項前段，刑法第2 條第
1 項前段、第28條、第347 條第1 項、修正前刑法第55條、第37
條第2 項、第38條第1 項第1 款，修正前槍砲彈藥刀械管制條例
第13條第1 、2 、3 款，判決如主文。
本案經檢察官彭聖斐到庭執行職務。
中    華    民    國    97    年    12    月    10    日
                  刑事第十一庭  審判長法  官  彭全曄
                                      法  官  洪珮婷
                                      法  官  陳正昇
以上正本證明與原本無異。
如不服本判決應於收受送達後10日內向本院提出上訴書狀，並應
敘述具體理由；其未敘述上訴理由者，應於上訴期間屆滿後20日
內向本院補提理由書（均須按他造當事人之人數附繕本）「切勿
逕送上級法院」
                                      書記官  林文達
中    華    民    國    97    年    12    月    11    日
附錄本案論罪科刑法條
刑法第347條
意圖勒贖而擄人者，處死刑、無期徒刑或 7 年以上有期徒刑。
因而致人於死者，處死刑、無期徒刑或 12 年以上有期徒刑；致
重傷者，處死刑、無期徒刑或 10 年以上有期徒刑。
第 1 項之未遂犯罰之。
預備犯第 1 項之罪者，處 2 年以下有期徒刑。
犯第 1 項之罪，未經取贖而釋放被害人者，減輕其刑；取贖後而
釋放被害人者，得減輕其刑。


司法院資訊處製作；財團法人民間司法改革基金會備份。
